台灣高等法院交通事件裁定　　　　　　　　　　　　九十一年度交抗字第八六二號
　　抗　告　人
　　即受處分人　甲○○
右抗告人因違反道路交通管理處罰條例案件，不服臺灣基隆地方法院交通法庭，中華
民國九十一年九月十二日所為駁回其聲明異議之裁定（九十一年度交聲字第一八五號
），提起抗告，本院裁定如左：
    主  文
抗告駁回。
    理  由
一、原裁定意旨（如附件）
二、抗告意旨略以：警方舉證照片並無任何號誌證明受處分人當時車輛係處於停止狀
    態，照相僅能擷取瞬間狀態，照片上受處分人之車輛與同行車確實在人行道上，
    惟依照片僅能顯示受處分人之車輛確實有經過該路口，並不足以為受處分人有「
    未保持淨空，妨礙他車通行」之違規之認定。另受處分人因案於九十一年九月二
    十六日入監服刑，基隆地方法院亦未傳訊受處分人，而逕行裁定云云。
三、按「汽車駕駛人，駕駛汽車有左列情形之一者，處二百元以上四百元以下（即新
    臺幣六百元以上一千二百元以下）罰鍰：‧‧‧三、行至有號誌之交岔路口，遇
    有前行或轉彎之車道交通擁塞而逕行駛入交岔路口內，致號誌轉換後仍未能通過
    ，妨礙其他車輛通行者。」道路交通管理處罰條例第五十八條第三款定有明文。
    又道路交通安全規則第九十條規定：「駕駛人駕駛汽車，應遵守道路交通標誌、
    標線、號誌之指示，並服從執行交通勤務之警察或依法令執行指揮交通及交通稽
    查任務人員之指揮。」、同規則第一百零二條第一項第十二款規定：「汽車行駛
    至交岔路口，其行進、轉彎，應依左列規定：‧‧‧十二、行至有號誌之交岔路
    口，遇有前行或轉彎之車道交通擁塞時，應在路口停止線前暫停，不得逕行駛入
    交岔路口內，致號誌轉換後，仍未能通過妨礙其他車輛通行。」再道路交通標誌
    標線號誌設置規則第一百七十條第一項規定：「停止線，用以指示行駛車輛停止
    之界限，車輛停止時，其前懸部分不得伸越該線。本標線設於已設有『停車再開
    』標誌或設有號誌之交岔路口，鐵路平交道或行人穿越道之前方及左彎待轉區之
    前端。」、同規則第一百七十三條第一項規定：「網狀線，用以告示車輛駕駛人
    禁止在設置本標線之範圍內臨時停車，防止交通阻塞。視需要劃設於接近鐵路平
    交道或因常受交通管制或其他原因需限制不得臨時停車之地點。」
四、查本件抗告人甲○○於九十年一月二十一日下午二時三十一分許駕駛車號Ｈ二─
    四五七號營業小客車行駛至基隆市○○路口，因未保持路口淨空，妨礙其他車輛
    通行，經警依採證照片逕行舉發，有基隆市警察局基警交字第Ｒ0000000
    0號舉發違反道路交通管理事件通知單（以下簡稱舉發單）影本一紙在卷。另抗
    告人於上開舉發時地駕駛Ｈ二─四五七號營業小客車行駛至基隆市○○路有號誌
    之交岔路口，未依上開道路交通安全規則第一百零二條第一項第十二款及道路交
    通標誌標線號誌設置規則第一百七十條第一項之規定在路口停止線前暫停，抗告
    人所駕汽車之前懸部分已經逾越停止線甚多而致車後輪壓上該處停止線、車前部
    已佔用枕木紋行人穿越道線逾半，有上開舉發單所據之採證照片一幀在卷可按。
    按停止線既用以指示行駛車輛停止之界限，車輛停止時，其前懸部分不得伸越該
    線，是該線之前方即屬供行車交會所用之交岔路口範圍，抗告人所駕汽車明顯已
    駛入交岔路口內，而於號誌轉換為紅燈後，未能通過交岔路口而足生妨礙於其他
    車輛之通行。該處路口中心部份，雖再劃設有網狀線，惟該標線乃加強對汽車駕
    駛人提示不得在該處臨時停車，並不影響行經該交岔路口之駕駛人原應注意不得
    伸越停止線妨礙通行之行為義務。再依基隆市警察局所附之舉發照片，其上雖無
    號誌證明抗告人之車輛係處於停止狀態，惟觀之照片左側之機車騎士，其左腳業
    已著地，且照片右下角顯示正有一對向車輛自抗告人之車前經過，抗告人實不可
    能明知於車前數公尺遠處即有一車輛通過之情況下，仍貿然前行，是依該照片綜
    合研判，當時抗告人之車輛確處於停止狀態，是抗告人違規事實，自堪認定，原
    審認原處分援引上開規定裁處罰鍰新臺幣六百元，核無不當，駁回異議，尚無違
    誤。抗告人以上開理由提起抗告，核屬無理，應予駁回。至抗告人抗告理由另稱
    基隆地方法院未傳訊抗告人即逕行裁定云云等語，按道路交通案件處理辦法第十
    六條規定：交通法庭就聲明異議之案件，「必要時」，得訊問受處分人及其他關
    係人，‧‧‧。是是否訊問受處分人，本屬法院之裁量權，原審法院認無傳喚抗
    告人之必要而未予傳喚抗告人到庭訊問，其所為裁定，並不因而違法，併此敘明
    。
據上論斷，應依道路交通案件處理辦法第二十六條，刑事訴訟法第四百十二條，裁定
如主文。
中  華      民      國    九十一    年      十      月     三十     日
                              台灣高等法院交通法庭
                                  審判長法  官  葉  騰  瑞
                                        法  官  江  國  華
                                        法  官  莊  明  彰
右正本證明與原本無異。
不得再抗告。
                                        書記官  廖  嫣  雯
中      華      民      國    九十一    年      十      月     三十一   日
